【裁判字號】    90,上易,1130
【裁判日期】    900823
【裁判案由】    恐嚇取財等
【裁判全文】
臺灣高等法院臺南分院刑事判決        九十年度上易字第一一三號  Ａ
      上  訴  人
      即  被  告  乙  ○  ○
      選任辯護人  許  永  明
右上訴人因恐嚇取財等案件，不服中華民國九十年六月十四日台灣台南地方法院九十
年度易字第八四六號第一審判決（起訴案號：台灣台南地方法院檢察署九十年度偵字
第一○六四號），提起上訴，本院判決如左：
      主      文
上訴駁回。
乙○○緩刑貳年，緩刑中付保護管束。
      事      實
一、乙○○與甲○○係夫妻關係，為家庭暴力防治法第三條第一款所定家庭成員。二
    人平日相處不睦，詎乙○○為取得甲○○所有坐落台南縣歸仁鄉○○○段七八九
    之二四地號土地，及其上建號五六九七號即門牌號碼台南縣歸仁鄉○○○街五十
    巷九十三號建物所有權，竟基於意圖為自己不法所有及毀損之概括犯意，自民國
    （下同）八十九年十二月十五日起，至九十年一月二日止，連續四次持鐵鎚或徒
    手或以腳踢，毀壞上開房屋樓梯地板、門框、木板牆壁、窗戶玻璃、樓梯扶手等
    裝潢設施，並連續對甲○○恫稱，應將房地所有權移轉給伊，否則要打壞房子等
    語，致甲○○心生畏懼。然因甲○○堅拒將上開房地所有權移轉予乙○○，乙○
    ○始未得逞。
二、案經告訴人甲○○訴請台灣台南地方法院檢察署檢察官偵查起訴。
      理      由
一、訊據上訴人即被告乙○○供承毀損上開建物樓梯地板、門框、木板牆壁等物之事
    實。惟否認有恐嚇取財犯行，辯稱：伊載送瓦斯很累，告訴人卻將房門上鎖不讓
    其進入，伊始發脾氣，然未恐嚇告訴人要將房屋過戶給伊，否則要將房屋敲壞；
    實因告訴人沉溺六合彩，輸很多錢，屢勸不聽，無計可施，始出此下策云云。惟
    查右揭事實，業據告訴人甲○○指訴歷歷，核與證人即被告女兒黃玉真、黃玉雪
    於原審證稱：父親打了四次，拿大鐵鎚打；伊等確有聽到父親說如不將房屋過戶
    給他要把房屋打壞等語相符（詳原審卷十三頁）。又上開房地，確為告訴人甲○
    ○出資所購，且登記於其名下，已據告訴人提出台灣省合作金庫甲○○活期儲蓄
    存款存摺及交易清單各一份在卷可憑（詳原審卷卅至卅四頁）。以此觀之，被告
    辯稱上開房地，為其出資所購，顯不可採。此外復有被告毀損照片廿張及土地建
    物登記簿謄本乙份在卷可證（詳原審卷七至十八頁）。觀乎上開照片，被告將事
    實欄所載物品敲損，一望即知，非屬整修房屋，而係故意破壞屋內部設施。足認
    被告所辯，為事後卸責之詞，不足採信。本件被告犯行，事證明確，洵堪認定。
二、核被告所為，係犯刑法第三百五十四條毀損罪及同法第三百四十六條第一項、第
    三項恐嚇取財未遂罪。且被告係家庭成員實施精神上不法侵害之行為，故屬家庭
    暴力防治法第二條第二項所定家庭暴力罪。又被告所犯連續恐嚇取財未遂罪部分
    ，均已著手恐嚇取財犯行，然尚未取得財物，為未遂犯，應依刑法第廿六條前段
    規定，減輕其刑。又被告先後多次毀損及恐嚇取財未遂犯行，均時間密接，且犯
    罪構成要件相同，顯均係基於概括犯意反覆為之，均為連續犯，應均依刑法第五
    十六條規定，各論以一罪，加重其刑，其中所犯連續恐嚇取財未遂罪，併依法先
    加後減其刑。另被告所犯二罪間，有方法結果牽連關係，應依刑法第五十五條規
    定，從一重論以連續恐嚇取財未遂罪。
三、原審以被告罪證明確，因予適用刑法第五十六條、第三百四十六條第三項、第一
    項、第三百五十四條、第廿六條前段、第五十五條，罰金罰鍰提高標準條例第一
    條前段規定，並審酌被告犯罪動機、所生危害、犯罪時所受刺激、與被害人平日
    關係、犯罪所生危害、犯後坦承部分犯行，並表示願將毀損之物修復，態度良好
    等一切情狀，量處有期徒刑十月。本院經核原判決認事用法，均無違誤，量刑亦
    稱妥適。被告上訴意旨，猶執前詞，否認恐嚇取財犯行，並指摘原判決量刑過重
    ，均無理由，應予駁回。惟被告前未受有期徒刑以上刑之宣告，有台灣高等法院
    被告全國前案紀錄表一份在卷足憑。且本件係因被告與告訴人婚姻不睦，及夫妻
    財產紛爭，被告始罹犯本件刑章，其情可憫。經此次偵審程序教訓，應知所警惕
    ，信無再犯之虞。本院因認其所受宣告之刑，以暫不執行為適當，爰依刑法第七
    十四條第一款規定，併諭知被告緩刑二年，以啟自新。又被告本件所犯恐嚇取財
    未遂罪，依前所述，係犯家庭暴力防治法第二條第二項所定家庭暴力罪。依同法
    第三十條第一項規定，犯家庭暴力罪而受緩刑之宣告者，在緩刑期內應付保護管
    束，爰依法併諭知被告於緩刑期內應交付保護管束。
據上論斷，應依刑事訴訟法第三百六十八條，刑法第七十四條第一款，家庭暴力防治
法第三十條第一項，判決如主文。
本案經檢察官羅清溪到庭執行職務。
中    華    民    國      九十      年      八      月      二十三      日
                                  臺灣高等法院臺南分院刑事第五庭
                                      審判長法官  茆    臺    雲
                                            法官  李    文    福
                法官  董    武    全
右正本證明與原本無異。
不得上訴。
                                      法院書記官  黃    全    忠
中    華    民    國      九十      年      八      月      二十四      日
附錄本件論罪科刑法條全文：
刑法第三百五十四條
毀棄、損壞前二條以外之他人之物或令致不堪用，足以生損害於公眾或他人者，處年
以下有期徒刑、拘役或五百元以下罰金。
刑法第三百四十六條第一項、第三項
意圖為自己或第三人不法之所有，以恐嚇使人將本人或第三人之物交付者，處六月上
五年以下有期徒刑，得併科一千元以下罰金。
前二項之未遂犯罰之。


司法院資訊處製作；財團法人民間司法改革基金會備份。
